【裁判字號】    98,親,38
【裁判日期】    980908
【裁判案由】    確認親子關係不存在
【裁判全文】
臺灣新竹地方法院民事判決                98年度親字第38號
原      告  丙○○  民國○○年.
法定代理人  乙○○
訴訟代理人  張淑美律師
被      告  甲○○
上列當事人間請求確認親子關係不存在事件，本院於民國98年8
月25日辯論終結，判決如下：
    主      文
確認原告丙○○與被告甲○○間親子關係不存在。
訴訟費用新台幣3,000元由原告負擔。
    事實及理由
一、原告主張：原告之母乙○○與被告甲○○原係於民國（下同
    ）93年10月17日結婚，嗣雙方感情不睦，而於95年7月3日離
    婚；後原告之母於96年間自第三人受胎而懷孕，其為給予腹
    中胎兒一個完整家庭，希望與被告復合，經被告同意後，兩
    人遂於96年11月30日再次結婚，後原告之母97年1月9日產下
    原告，即於戶籍上登記被告為原告之父，是原告確非原告之
    母自被告受胎所生，且未受婚生之推定，惟因戶籍上所登記
    之父仍為被告，致使原告無法認祖歸宗，法律上地位有受侵
    害之危險，原告自有即受確認判決之法律上利益，為此，爰
    請求確認兩造間之親子關係不存在等語。
二、被告則稱：原告確非被告之子女，且雙方已做過親子鑑定等
    語。
三、得心證之理由：
（一）按確認法律關係之訴，非原告有即受確認判決之法律上之
      利益者，不得提起，民事訴訟法第247條第1項定有明文，
      而所謂「即受確認判決之法律上之利益」，係指因法律關
      係之存否不明確，至原告在私法上之地位有受侵害之危險
      ，而此項危險得以對於被告之確認判決除去之者而言，故
      確認法律關係成立或不成立之訴，苟具備前開要件，即得
      謂有即受確認判決之法律上之利益。又按現行民事訴訟法
      中親子關係事件之規定，雖未定有確認親子關係訴訟之類
      型，但親子關係存否，不僅涉及相關當事人身份關係之確
      定，同時對於親權、扶養、法定代理，甚至繼承等法律關
      係之成立或存在與否，皆產生重要之關聯，是以親子關係
      存在與否之確定，所牽連者，並非僅係單純之法律事實，
      同時本類訴訟之標的即為身分上法律關係存否之確認，因
      而向來學說及實務上之見解，皆承認親子間身分關係，可
      以作為確認訴訟之標的（最高法院23年度上字第3973號判
      例、最高法院62年度第 3次民庭庭推總會決議參照）。又
      此確認之利益，於兩造就該親子關係之存否有爭執時，得
      認為原告有確認之利益，縱使就身分關係之存否，當事人
      間無爭執，如有更正戶籍上之記載，使身分關係明確之必
      要時，亦得認為有確認之利益。查原告主張被告非其之父
      乙節，雖據被告到庭自認在卷，惟此仍無從逕為戶籍更正
      而除去，則此項不利益，自有以訴訟除去之必要，是原告
      就本件自有即受確認判決之利益，從而，在程序上應得提
      起本件確認親子關係不存在之訴以為救濟，合先敘明。
（二）次按從子女出生日回溯第181日起至第302日止為受胎期間
      ；又妻之受胎，係在婚姻關係存續中者，推定其所生子女
      為婚生子女，民法第1062條第1項、第1063條第1項定有明
      文。查原告之母係於93年10月17日與被告結婚，後兩人於
      95年7月3日離婚，嗣又於96年11月30日結婚，原告之母並
      於97年1月9日產下原告；另原告之戶籍登記資料上父親欄
      記載為被告之事實，業經原告提出戶籍謄本份為證，復為
      被告所自承，堪信此部分事實為真。是原告既係其母與被
      告結婚後第40日出生，依民法第1062條第 1項規定計算結
      果，原告之母之前述受胎，顯非在其與被告婚姻關係存續
      中，從而，原告自不應被推定為被告之婚生子，而應視為
      非婚生子女。
（三）再按非婚生子女其生父與生母結婚者，視為婚生子女，固
      為民法第1064條所明定。惟本條規定，即學說上所謂「準
      正」，其要件有二，其一須有血統上之父母子女關係，其
      二須生父與生母結婚。因此，民法之準正，以妻之子女與
      夫有血統聯絡為前提，亦即必須是子女之生父與生母結婚
      ，子女始取得夫妻婚生子女之地位，而所謂生父係指與子
      女有血統聯繫者而言，如妻之子女與夫無血統關係，縱使
      夫妻結婚亦無法成為婚生子女。查依原告所提出之被告所
      不爭執之林口長庚紀念醫院檢驗醫學科親子鑑定報告所載
      ：結論：VWA,D2S1338,D21S11,D18S51,TH01,CSF1P0,D13S
      317,D7S80 等位點之遺傳標記分析結果，據以除「甲○○
      是許婕容的親生父親」，有該院親子鑑定報告附卷可稽。
      準此，被告既非原告之生父，揆之上開規定及說明，原告
      即無從依民法第1064條之規定，視為被告之婚生子女。
（四）原告既非被告之婚生子女，然於戶籍登記上被告卻登記為
      原告之父，從而，原告起訴請求除去此不實登記之親子關
      係，為有理由，應予准許。
四、訴訟費用負擔之依據：民事訴訟法81條第2款。
中    華    民    國    98    年    9     月    8     日
                  家事法庭  法  官  張百見
上正本證明與原本無異
如對本判決上訴，須於判決送達後20日內向本院提出上訴狀。
                            書記官  陳德榮
中    華    民    國    98    年    9     月    8     日


司法院資訊處製作；財團法人民間司法改革基金會備份。
